【裁判字號】    98,勞訴,58
【裁判日期】    990205
【裁判案由】    給付薪資等
【裁判全文】
臺灣士林地方法院民事判決              98年度勞訴字第58號
原      告  乙○○
訴訟代理人  許朝昇  律師
被      告  鴻峻鋼鐵有限公司
法定代理人  甲○○
訴訟代理人  劉宏邈  律師
上列當事人間請求給付薪資等事件，本院於民國99年1 月22日言
詞辯論終結，判決如下：
    主  文
被告應給付原告新臺幣伍拾捌萬捌仟捌佰貳拾元，及其中新臺幣
壹拾柒萬壹仟柒佰伍拾陸元自民國九十八年八月十日起，其餘新
臺幣肆拾壹萬柒仟零陸拾肆元自民國九十八年七月二十九日起，
均至清償日止，按週年利率百分之五計算之利息。
原告其餘之訴駁回。
訴訟費用新臺幣柒仟壹佰陸拾元由被告負擔新臺幣陸仟佰玖拾
元，餘新臺幣柒佰柒拾元由原告負擔。
本判決第一項於原告以新臺幣貳拾萬元供擔保後，得假執行。但
被告如以新臺幣伍拾捌萬捌仟捌佰貳拾元，為原告預供擔保後，
得免為假執行。
原告其餘假執行之聲請駁回。
    事實及理由
壹、程序部分：
一、按訴狀送達後，原告不得將原訴變更或追加他訴。但被告同
    意者，不在此限。而被告於訴之變更或追加無異議，而為本
    案之言詞辯論者，視為同意變更或追加。民事訴訟法第255
    條定有明文。
二、本件原告起訴原聲明請求被告給付新臺幣（以下同）64萬0,
    830 元及利息，於訴訟中最後變更聲明請求被告給付65萬2,
    020 元及利息。而被告對於原告前開訴之變更表示沒有意見
    ，並為本案之言詞辯論（見本院卷第88頁），依照前開法律
    規定，原告所為訴之變更，尚非法所不許。
貳、實體部分：
一、原告主張：伊自民國89年3 月17日起受僱於鴻峻金屬有限公
    司（下稱鴻峻金屬公司），與之成立勞動契約，工資係以伊
    實際工作之日數，按日計酬，原約定為每日1,200 元，嗣於
    94年1 月起調為每日1,300 元。而伊於94年7 月1 日選擇適
    用勞工退休金條例之退休金制度，嗣因被告承接繼續執行鴻
    峻金屬公司之業務，於96年1 月3 日勞保遭轉至被告，並由
    伊向被告提供勞務，在原地點從事原任工作，鴻峻金屬公司
    則於96年8 月1 日申請解散登記。旋被告於98年6 月10日預
    告伊，將於98年7 月10日起依勞動基準法第11條第5 款資遣
    原告。伊雖同意被告資遣，但：(一)伊89年3 月17日至97年7
    月10日任職鴻峻金屬公司及被告期間，每月勞保費應為251
    元，卻均遭鴻峻金屬公司或被告扣款1,111 元，每月溢扣86
    0 元，用於繳納雇主應負擔之勞保費共99次，合計溢扣8 萬
    5,140 元。另每月健保費應為311 元，亦遭鴻峻金屬公司或
    被告扣款1,385 元，每月溢扣1,074 元共99次，合計為10萬
    6,326 元。而94年7 月1 日至97年7 月10日期間，鴻峻金屬
    公司或被告每月自伊工資扣除1,368 元，用以繳納雇主依勞
    工退休金條例應提撥之勞工退休準備金，共計36次，合計4
    萬9,248 元。(二)被告自97年8 月1 日起至98年1 月31日止，
    片面減伊每日工資至1,150 元，此期間伊共工作109 天，被
    告因片面減薪不生效力而短付伊工資1 萬6,350 元。被告又
    自98年2 月1 日至98年6 月30日止，再次片面減伊工資至1,
    000 元，此期間伊工作94天，被告短付伊工資2 萬8,200 元
    ，合計短付工資4 萬4,550 元。(三)伊自89年3 月17日起任職
    於鴻峻金屬公司及被告迄98年7 月10日期間，應有104 天之
    特別休假，被告均給予排休，亦未給付特別休假未休之工資
    ，被告因而積欠原告特別休假未休之工資13萬5,200 元。(四)
    被告自96年11月起以公告或書面通知方式，要求伊放無薪假
    ，片面變動勞動條件共計46天，被告就此應給付伊無薪假之
    工資5 萬9,800 元。(五)被告將伊資遣，未依法給付資遣費。
    而伊適用勞退新制工作年資為4 年又10天，可得之資遣費基
    數為2.01。另適用勞退舊制前之工作年資為5 年3 個月又14
    日，可得之資遣費基數為5.33。另伊於勞動契約終止前6 個
    月之工作日數為105 日，工資總額為13萬7,150 元，該期間
    之總日數為181 日，以工資總額除以總日數之平均工資為75
    8 元，低於工資總額除以實際工作日數1,300 元60% 之780
    元，是原告於月平均工資應為2 萬3,400 元。故伊得請求被
    告給付資遣費17萬1,756 元。故依雙方之勞動契約、勞動基
    準法第17條、第39條等規定，請求被告給付薪資、資遣費、
    特別休假未休之工資、溢扣勞健保及勞退準備金等語。並聲
    明求為被告應給付原告65萬2,020 元，及其中17萬1,756 元
    自98年8 月9 日起，其餘自起訴狀繕本送達翌日起，均至清
    償日止，按週年利率百分之5 計算之利息之判決，並陳明願
    供擔保，請准宣告假執行。
二、被告則以：鴻峻金屬公司與被告係依法各自設立之公司，其
    法人格不相同。被告法定代理人甲○○於4 、5 年前，係受
    讓鴻峻金屬之工具，受讓工具後再另外成立被告公司，對於
    留下來之員工，有說清楚係屬臨時雇員關係，並簽署文件。
    嗣被告遭受全球金融風暴之影響，損失甚鉅，不忍將原告資
    遣，始經原告默示同意，調降工資，嗣已以發給年終獎金方
    式補償。而原告自96年1 月3 日起任職被告，被告溢扣勞保
    費860 元、健保1,074 元及勞工退休金準備金1,368 元，均
    僅有18個月，分別為1 萬5,480 元、1 萬9,332 元及2 萬4,
    806 元，此部分被告同意返還，但原告任職鴻峻金屬公司遭
    溢扣部分，則不能請求被告返還。又原告特別休假年資，亦
    應以原告自96年1 月3 日起算，原告任職滿1 年時，被告雖
    未主動為原告按排特別休假，然特別休假係由勞工自行排定
    ，原告任職被告期間皆有向被告請求及告知排定特別休假之
    機會，被告亦從未禁止原告休假，其卻從未向被告提及排休
    之事，原告特別休假未休，實不可歸責於被告，不能請求被
    告給付特別休未休之工資。另兩造間勞動契約於98年7 月10
    日終止，其前6 個月所得工資總額為10萬7,150 元，期間總
    日數為181 日，平均工資為592 元，月平均工資為1 萬7,76
    0 元，而原告適用適用勞退新制後之工作年資為2 年6 個月
    又8 天，資遣費共計應為2 萬2,333 元。而縱認原告每日薪
    資為1,300 元，勞動契約終止前6 個月薪資總額為23萬5,30
    0 元，月平均工資為3 萬9,217 元，但原告工作年資為2 年
    6 個月又8 天，資遣費亦應為4 萬9, 317元。再被告自96年
    11月起要求原告放無薪假，被告亦以每年發放年終之方式補
    償其損失，96年、97年被告已發給年終獎金5 萬3,000 元，
    原告不得請求給付無薪假期間之工資等語置辯，故請求駁回
    原告之訴，又如受不利之判決，願預供擔保，請准免為假執
    行。
三、兩造不爭執之事實：
  (一)原告自89年3 月17日起任職於鴻峻金屬公司，成立勞動契約
    ，於94年7 月1 日起選擇適用勞退新制，嗣於96年1 月3 日
    勞保轉至被告，並向被告提供勞務，工資為按日計酬，每日
    工資為1,300 元，至98年7 月10日遭被告資遣。
  (二)原告曾於94年7 月2 日簽立同意書予鴻峻金屬公司，內容記
    載「本人因應政府勞退新制，選擇新制，鴻峻金屬有限公司
    無積欠退休金特此聲明。」
  (三)原告曾立「臨時雇員」承諾書，內容記載「本廠臨時雇員薪
    資以日薪計算，（有上班才有薪資）如有不配合公司的規定
    ，或因景氣的關係，公司隨時可以解僱臨時人員，當隨時辦
    理離職，絕不可有任何須索。」
  (四)原告97年8 月1 日至98年1 月31日止為被告提供勞務109 日
    ，被告就此將原告減薪至日薪1,150 元，並已以日薪1,150
    元計算給付原告薪資。
  (五)原告98年2 月1 日起至98年6 月30日止為被告提供勞務94日
    ，被告就此將原告減薪至1,000 元，並已以日薪1,000 元計
    算給付原告工資。
  (六)原告任職鴻峻金屬公司及被告期間之89年3 月17日至97年7
    月，每月勞保費應繳251 元，但每月均遭鴻峻金屬公司或被
    告扣1,111 元，每月一次溢扣860 元，用於繳納雇主應負擔
    之勞保費，共溢扣99次（其中任職被告期間溢扣18次，被告
    同意返還原告任職被告期間溢扣部分）。另每月健保費應繳
    311 元，但每月均遭鴻峻金屬公司或被告扣1,385 元，每月
    一次溢扣1,074 元，用於繳納雇主應負擔之健保費，共溢扣
    99次（任職被告期間溢扣18次，被告同意返還原告任職期間
    溢扣部分）。
  (七)原告任職鴻峻金屬公司及被告之94年7 月1 日至97年7 月期
    間，鴻峻金屬公司或被告每月1 次自原告工資以2 萬2,800
    元乘以6%計算扣除1,368 元，用以繳納雇主依勞工退休金條
    例應提撥之勞工退休準備金，共計36次（任職被告期間溢扣
    18次，被告同意返還原告任職被告期間溢扣部分）。
  (八)原告任職鴻峻金屬公司及被告期間均未曾休特別休假，被告
    亦未曾給予特別休假工資。
  (九)原告98年1 月11日至98年7 月10日遭被告資遣前6 個月之工
    作日數為105日。
  (十)原告自96年11月起共計休無薪假46日。
四、本件爭執之事項：
  (一)原告96年1 月3 日之勞保轉至被告之原因為何？被告是否為
    鴻峻金屬公司與原告間勞動契約之特定繼受人？或係須依勞
    動基準法第20條規定繼續承認原告之工作年資？或係另訂契
    約？
  (二)原告於94年7 月2 日簽立同意書予鴻峻金屬公司，內容記載
    「本人因應政府勞退新制，選擇新制，鴻峻金屬有限公司無
    積欠退休金特此聲明。」是否已依勞工退休金條例第11條第
    3 項規定，結清94年6 月30日以前之退休金？如何結清？原
    告聲明「鴻峻金屬有限公司無積欠退休金」是否有效？
  (三)原告立「臨時雇員」承諾書，內容記載「本廠臨時雇員薪資
    以日薪計算，（有上班才有薪資）如有不配合公司的規定，
    或因景氣的關係，公司隨時可以解僱臨時人員，當隨時辦理
    離職，絕不可有任何須索。」是否違反強制規定？是否有效
    ？
  (四)原告得否請求被告返還其任職鴻峻金屬公司期間即89年3 月
    17日至96年1 月2 日，每月溢扣之勞保費860 元及健保費1,
    074 元，共溢扣81次，合計15萬6,654元？
  (五)原告任職鴻峻金屬公司期間即94年7 月1 日至96年1 月2 日
    期間，鴻峻金屬公司每月1 次自原告工資扣除1,368 元，用
    以繳納雇主依勞工退休金條例應提撥之勞工退休金準備金18
    次，共計2萬4,624 元，被告應否返還？
  (六)原告得否請求被告給予特別休假？如可，其任職後特別休假
    未休之日數為何？原告可否請求被告給付任職鴻峻金屬公司
    及被告期間其應休特別休假之工資？
  (七)被告未經原告同意片面減少原告每日工資，是否因被告已發
    給原告年終獎金而有效？
  (八)原告遭被告資遣，是否因簽立「臨時雇員」承諾書而不得請
    求被告給付資遣費？如非不得請求，原告之舊制、新制之工
    作年資為何，是否應計算服務鴻峻金屬公司期間之年資？
  (九)原告98年7 月10日遭被告資遣時，事由發生前6 個月內之工
    資總額應以105 日乘以1,300 元計算？或以原告實際領取之
    總金額10萬7,150 元計算？又原告之平均工資為何？
  (十)原告可否請求被告給付無薪假46日之工資？其數額為何？
五、本院之判斷：
  (一)被告為鴻峻金屬公司與原告間勞動契約之契約承擔人：
    (1)按「僱用人非經受僱人同意，不得將其勞務請求權讓與第
      三人，受僱人非經僱用人同意，不得使第三人代服勞務」
      。民法第484 條第1 項定有明文。又契約承擔乃以承受契
      約當事人地位為標的之契約，亦即依法律行為所生之概括
      承受，而將由契約關係所發生之債權、債務及其他附隨的
      權利義務關係一併移轉（最高法院97年度台上字第18 64
      號判決亦同此意旨）。
    (2)查原告自89年3 月17日起任職於鴻峻金屬公司，並以其為
      勞工保險投保單位，嗣於96年1 月3 日自鴻峻金屬公司退
      保，於同日將勞保轉至被告，並向被告提供勞務，為兩造
      所不爭執，並有原告之勞工保險投保資料影本1 張（見本
      院98年度湖勞調字第31號卷第15頁）在卷可考，堪信為真
      實。足認原告確先後為鴻峻金屬公司及被告之員工。
    (3)次查，鴻峻金屬公司於解散前之唯一董事與被告之唯一董
      事同為甲○○，此見鴻峻金屬有限公司變更登記事項卡2
      張及被告公司變更登記表3 張甚明（以上均影本，見本院
      卷第76頁至第77頁及本院98年度湖勞調字第31號卷第65頁
      至第67頁）。而鴻峻金屬公司於82年5 月18日核准設立，
      至96年8 月1 日解散。被告則於95年1 月16日核准設立，
      此有公司及分公司基本資料查詢（明細）2 份在卷可參（
      以上均影本，見本院98年度湖勞調字第31號卷第12頁至第
      13頁）。再被告法定代理人於本院審理中陳稱：鴻峻金屬
      我是在4 年、5 年前受讓工具的，我受讓之後我再另外成
      立鴻峻鋼鐵有限公司，員工的部分有一部分我另外再請，
      留下來的人我跟他們講清楚這是臨時雇員關係並有簽署文
      件等語（見本院卷第4 頁）。又觀諸原告任職於鴻峻金屬
      及被告期間，二公司每月均自原告工資中溢扣本應由雇主
      繳納之勞保費860 元、健保費1,074 元及勞工退休準備金
      1,368 元等情，為兩造所不爭執。足認被告於設立之初，
      其營業工具確係受讓於鴻峻金屬公司，部分勞工亦加以留
      用，鴻峻金屬公司隨即於受讓工具予被告後辦理解散事宜
      ，且二公司之代表人及公司專有名稱均為相同，並解散與
      設立之時點部分銜接，再其溢扣薪資之行為模式雷同。從
      而參酌人、時、物、行為等因素，堪認鴻峻金屬公司與被
      告間有一默示之契約承擔，於被告承受鴻峻金屬公司原有
      之營業工具及承擔原有之勞動契約後，由被告繼續原有之
      營業。原告於上揭二公司為契約承擔後，於96年1 月3 日
      將勞保轉至被告，並向被告提供勞務，堪認為對此契約承
      擔為默示之同意。依前開法律規定及說明，被告自應概括
      承受原勞動契約關係所生之債權、債務及其他附隨的權利
      義務關係。被告以法人格為獨立之權利義務主體所為之抗
      辯，尚非可採。
  (二)原告於94年7 月2 日簽立同意書予鴻峻金屬公司，其內容不
    生效力：
    (1)按為規定勞動條件最低標準，保障勞工權益，加強勞雇關
      係，促進社會與經濟發展，特制定本法；本法未規定者，
      適用其他法律之規定。雇主與勞工所訂勞動條件，不得低
      於本法所定之最低標準。勞動基準法第1 條定有明文。是
      以，勞動基準法之規定，係為保障勞工權益，由國家以公
      權力介入，就勞資雙方所定之勞動條件，明文訂定最低標
      準，避免資方假借其經濟上之強勢，壓榨勞工之權益，藉
      以保障勞工之工作權。故雇主與勞工所訂勞動條件，不得
      低於勞動基準法所定之最低標準，且此項規定為強制規定
      ；而法律行為違反強制規定者，無效。民法第71條亦定有
      明文。次按本條例施行前已適用勞動基準法之勞工，於本
      條例施行後，仍服務於同一事業單位而選擇適用本條例之
      退休金制度者，其適用本條例前之工作年資，應予保留。
      第1 項保留之工作年資，於勞動契約存續期間，勞雇雙方
      約定以不低於勞動基準法第55條及第84條之2 規定之給與
      標準結清者，從其約定。勞工退休金條例第11條第1 項及
      第3 項分別定有明文。
    (2)查原告於94年7 月2 日簽立予鴻峻金屬公司之同意書，其
      內容記載：本人因應政府勞退新制，選擇新制，鴻峻金屬
      有限公司無積欠退休金特此聲明，為兩造所不爭執，可予
      認定。惟原告主張鴻峻公司實際上並未曾給付任何退休金
      或資遣費，被告就此未予否認，更未舉證證明因結清已給
      與原告任何金錢，足認原告與鴻峻金屬公司係以低於勞動
      基準法第55條規所定之給與標準，而結清94年6 月30日以
      前之退休金及工作年資。準此，依前開法律之規定，原告
      所簽立之同意書，就原告無積欠退休金之聲明，其內容應
      不生效力。
  (三)原告得請求被告返還其任職鴻峻金屬公司及被告期間即89年
    3 月17日至98年7 月間每月自工資中溢扣而用以繳納雇主應
    負擔之健保費、勞保費及勞工退休準備金之金額，合計24萬
    0,714 元：
    (1)按「報酬應依約定之期限給付之」。民法第486 條前段定
      有明文。是以，勞工依勞動契約之約定，自得請求雇主給
      付薪資。
    (2)原告得請求被告返還其任職鴻峻金屬公司及被告期間即89
      年3 月17日至98年7 月間每月自工資中溢扣之健保費及勞
      保費，共計19萬1,466 元：
      查原告任職鴻峻金屬公司及被告期間之89年3 月17日至
        97年7 月，每月勞保費應繳251 元，但每月均遭鴻峻金
        屬公司或被告扣1,111 元，每月一次溢扣860 元，用於
        繳納雇主應負擔之勞保費，共溢扣99次，另每月健保費
        應繳311 元，但每月均遭鴻峻金屬公司或被告扣1,385
        元，每月一次溢扣1,074 元，用於繳納雇主應負擔之健
        保費，共溢扣99次，為兩造所不爭執。
      被告概括承受原告與鴻峻金屬公司間勞動契約關係所生
        之債權、債務及其他附隨的權利義務關係，已如前述。
        準此，被告自應就原告任職於鴻峻金屬公司期間每月自
        工資中溢扣之勞保費及健保費，負返還之責任。另被告
        就其中原告任職被告期間溢扣18次之勞保費及健保費，
        則均經被告同意返還予原告。
      從而，被告自應返還原告任職鴻峻金屬公司及被告期間
        即89年3 月17日至98年7 月間每月自工資中溢扣之健保
        費及勞保費，共計19萬1,466 元（計算式：860x99+107
        4x99=191466 ）。
    (3)原告得請求被告返還其任職鴻峻金屬公司及被告之94年7
      月1 日至97年7 月期間，每月自工資中扣除1,368 元，用
      以繳納雇主依勞工退休金條例應提撥之勞工退休金準備金
      ，共計4 萬9,248 元：
      原告任職鴻峻金屬公司及被告之94年7 月1 日至97年7
        月期間，鴻峻金屬公司或被告每月1 次自原告工資以2
        萬2,800 元乘以6%計算扣除1,368 元，用以繳納雇主依
        勞工退休金條例應提撥之勞工退休準備金，共計36次，
        此為兩造所不爭執。
      被告應概括承受原告與鴻峻金屬公司間勞動契約關係所
        生之債權、債務及其他附隨的權利義務關係，已如前述
        。準此，依前開法律之規定，被告自應就原告任職於鴻
        峻金屬公司期間每月自工資中扣除之1,368 元，負返還
        之責任。另被告就其中原告任職被告期間自工資中溢扣
        18次之部分，則同意返還予原告。
      從而，被告自應返還原告任職鴻峻金屬公司及被告期間
        即89年3 月17日至98年7 月間每月自工資中溢扣之健保
        費及勞保費，共計4 萬9,248 元（計算式：1368x36=49
        248 ）。
    (4)據上所述，原告得請求被告返還其任職鴻峻金屬公司及被
      告期間每月自工資中溢扣而用以繳納雇主應負擔之健保費
      、勞保費及勞工退休準備金之總金額，合計為24萬0,714
      元（計算式：191466+49248=240714）。
  (四)被告應給付原告特別休假未休之工資13萬1,800 元：
    (1)按勞工在同一雇主或事業單位，繼續工作滿一定期間者，
      每年應依左列規定給予特別休假：(1)1 年以上3 年未滿者
      7 日。(2)3 年以上5 年未滿者10日。(3)5 年以上10年未滿
      者14日。(4)10年以上者，每1 年加給1 日，加至30日為止
      ；上開特別休假，工資應由雇主照給。雇主經徵得勞工同
      意於休假日工作者，工資應加倍發給。勞動基準法第38條
      、第39條定有明文。又特別休假因年度終結或終止契約而
      未休者，其應休未休之日數，雇主應發給工資。勞動基準
      法施行細則第24條第3 款亦有明文。又特別休假之實施，
      應由勞動契約中較具優勢地位之雇主主動為勞工排定特別
      休假，如謂勞工未主動提及欲休特別休假，即認為係可歸
      責於勞工之一方，則難謂事理之平。
    (2)查原告任職鴻峻金屬公司及被告期間即89年3 月17日起至
      98年7 月10日止，均未曾休特別休假，被告亦未曾給予特
      別休假工資，又自94年1 月起每日工資自1,200 元調整為
      1,300 元，為兩造所不爭執。再者，被告應概括承受原告
      與鴻峻金屬公司間勞動契約關係所生之債權、債務及其他
      附隨的權利義務關係，已如前述。從而，依前開法律之規
      定，原告自89年至98年得休之特別休假日數分別為0 日、
      7 日、7 日、10日、10日、14日、14日、14日、14日、14
      日，合計為104 日（計算式：0+7+7+10+10+14+14+14+14+
      14＝104 ）。被告既均未為被告排定休假，亦未曾於原告
      未實際工作之情形下仍給予工資，應認原告前開104 日之
      特別休假未休，均屬可歸責於被告，而原告94年1 月前特
      別休假計有34日未休每日工資為1,200 元。另94年1 月起
      計有特別休假70日未休，每日工資為1,300 元。準此，原
      告得請求被告給付特別休假未休之工資為13萬1,800 元（
      計算式：1200x(0+7+7+10+10)+1300x(14+14+14+14+14)=1
      31800 ）。被告辯稱原告未曾主動提及欲休特別休假，係
      因勞工自身因素致使特休假未施休完畢云云，要非可採。
    (3)被告另辯稱：特休假為當年度之休假，並不能將當年度尚
      未休完之特休，延續至下一年度使用云云。惟原告特別休
      假未休，係可歸責於被告，依前開施行細則之規定，被告
      即應於年度終結或終止契約時，發給工資。是以，被告前
      揭抗辯，亦非可採。
  (五)被告應給付原告短付之工資4 萬4,550 元。
    (1)按工資由勞雇雙方議定之。勞動基準法第21條第1 項前段
      定有明文。亦即工資為勞工及其家屬維持生活之重要資源
      ，故工資之變動，應先徵得勞方之同意，如資方未經勞方
      之同意，片面減少工資，應不生效力。
    (2)查原告之每日工資自94年1 月起已由1,200 元調整為1,30
      0 元，其後自97年8 月1 日至98年1 月31日止為被告提供
      勞務109 日，就此將原告減薪至日薪1,150 元，並已以日
      薪1,150 元計算給付原告薪資，又自98年2 月1 日起至98
      年6 月30日止為被告提供勞務94日，被告就此將原告減薪
      至1,000 元，並已以日薪1,000 元計算給付原告工資等情
      ，為兩造所不爭執。
    (3)被告前開2 次減薪，被告雖以原告已受領薪資，而辯稱原
      告默示同意云云。惟所謂默示之意思表示，係指依表意人
      之舉動或其他情事，足以間接推知其效果意思者而言，若
      單純之沉默，則除有特別情事，依社會觀念可認為一定意
      思表示者外，不得謂為默示之意思表示（最高法院29年上
      字第762 號判例參照）。查薪資由雇主依勞動契約給付，
      勞工本於勞動契約之從屬，於受領薪資時就雇主短付薪資
      先保持沈默，依照社會觀念顯難認同意雇主短付，不能據
      勞工受領薪資後就工資短付保持沈默即認其默示同意減薪
      。此外，被告復未能舉證證明原告同意前開2 次減薪，應
      認被告2 次減少原告工資未經原告同意，依前開法律之規
      定其減生至不生效力。而97年8 月1 日起至98年1 月31
      日止，被告每日片面減薪數額為150 元，期間原告共計提
      供勞務109 天，工資差額為1 萬6,350 元（計算式：109x
      150 =16350）。另自98年2 月月1 日起至98年6 月30日止
      被告片面減薪至1,000 元，每日片面減薪數額為300 元，
      期間原告共計提供勞務94天，工資差額為2 萬8,200 （計
      算式：94x300=28200）。準此，被告應給付原告短付之工
      資4 萬4,550 元。
    (4)被告雖另辯稱：調整原告之薪資，已以發給年終獎金之方
      式補償原告云云。惟原告平日之工資與年終獎金，乃不同
      之給付項目，被告既堅持減少原告工資，其果曾給付原告
      年終獎金，即無以之抵充工資之意，自不因其曾給付原告
      年終獎金，而免其工資之給付義務。被告片面減少原告薪
      資，既屬無效，被告抗辯發給年終獎金，縱屬實情，仍不
      影響原告對其之工資請求權。
  (六)原告得請求被告給付資遣費17萬1,756元：
    (1)按雇主依勞動基準法第11條終止勞動契約者，應依左列規
      定發給勞工資遣費：在同一雇主之事業單位繼續工作，
      每滿1 年發給相當於1 個月平均工資之資遣費。依前款
      計算之剩餘月數，或工作未滿1 年者，以比例計給之。未
      滿1 個月者以1 個月計。又勞工退休金條例施行前已適用
      勞動基準法之勞工，於本條例施行後，仍服務於同一事業
      單位而選擇適用本條例之退休金制度者，其適用本條例前
      之工作年資，應予保留。前項保留之工作年資，於勞動契
      約依勞動基準法第11條規定終止時，雇主應依該法規定，
      以契約終止時之平均工資，計給該保留年資之資遣費或退
      休金，並於終止勞動契約後30日內發給。勞工適用本條例
      之退休金制度者，適用該條例後之工作年資，於勞動契約
      依勞動基準法第11條規定終止時，其資遣費由雇主按其工
      作年資，每滿1 年發給2 分之1 個月之平均工資，未滿1
      年者，以比例計給。此見勞動基準法第17條、第16條、勞
      工退休金條例第11條第1 項、第2 項、第12條第1 項規定
      即明。又平均工資：謂計算事由發生之當日前6 個月內所
      得工資總額除以該期間之總日數所得之金額。工作未滿6
      個月者，謂工作期間所得工資總  額除以工作期間之總日
      數所得之金額。工資按工作日數、時數或論件計算者，其
      依上述方式計算之平均工資，如少於該期內工資總額除以
      實際工作日數所得金額百分之60者，以百分之60計。勞動
      基準法第2 條第4 款亦有明定。
    (2)本件被告於98年6 月10日通知原告依勞動基準法第11條第
      5 款在98年7 月10日資遣原告，為兩造所不爭執。而被告
      概括承受原告與鴻峻金屬公司間勞動契約關係所生之債權
      、債務及其他附隨的權利義務關係，已詳如前述。依前開
      法律之規定，原告自得向被告請求其任職於鴻峻金屬公司
      及被告期間工作年資作為計算基礎之資遣費。
    (3)原告自89年3 月17日起任職鴻峻金屬公司，雙方成立勞動
      契約，於94年7 月1 日起選擇適用勞退新制，並於96年1
      月3 日由被告概括承受前開勞契約，至98年7 月10日遭被
      告資遣。其自89年3 月17日至94年6 月30日，勞退舊制年
      資應為5 年3 個月又14日，可得5.33個月平均工資之資遣
      費（計算式：5+4/12，小數點2 位以下四捨五入），另自
      94年7 月1 日至98年7 月10日止，適用勞退新制之年資為
      4 年又10天，可得2.01個月平均工資之資遣費（計算式：
      4x0.5+(10/365)x0.5，小數點2 位以下四捨五入），合計
      可得7.34個月平均工資之資遣費（計算式：5.33+2.01=7.
      34）。
    (4)原告遭資遣前6 個月即98年1 月11日至98年7 月10日之工
      作日數為105 日，且工資為按日計酬，而原告之工資自94
      年1 月起之薪資已調整為1,300 元，被告嗣2 次片面減少
      原告工資不生效力，已認定如前。是以原告遭資遣前6 個
      月內所得工資總額除以該期間之總日數181 所得計算平均
      工資為754 元（計算式：105x1300/181=754，小數點以下
      4 捨5 入），此低於該期內工資總額除以實際工作日數所
      得金額百分之60之日平均工資780 元（計算式：(105x130
      0/105)x60%=780）。準此，依前開法律之規定，原告之日
      平均工資應為780 元，以每月30日計，則原告之月平均工
      資應為2 萬3,400 元（計算式：780x30=23400）。
    (5)綜上，原告得請求被告給付之資遣費為17萬1,756 元（計
      算式：23400x7.34=171756 ）。
    (6)原告曾書立「臨時雇員」承諾書，內容記載「本廠臨時雇
      員薪資以日薪計算，（有上班才有薪資）如有不配合公司
      的規定，或因景氣的關係，公司隨時可以解僱臨時人員，
      當隨時辦理離職，絕不可有任何須索」，此為兩造所不爭
      執。惟勞資雙方所定之勞動條件，不得低於勞動基準法所
      定之最低標準，否則亦將因法律行為違反強制規定而無效
      ，已詳如前述。上揭「臨時雇員」承諾書所定被告隨時終
      止兩造勞動契約，原告均不得向被告為任須索云云，其勞
      動條件已低於勞動基準法第17條規定於一定條件下終止勞
      動契約勞工所得請求之資遣費之保障規定。準此，依前開
      說明，原告所簽立之「臨時雇員」承諾書，尚不影響原告
      請求被告給付資遣費之權利。
  (七)原告不得請求被告給付無薪休假之工資：
    (1)按工資由勞雇雙方議定之。勞動基準法第21條第1 項前段
      規定甚明。
    (2)查兩造工資約定為按日計酬，每日工資為1,300 元，而原
      告曾書立「臨時雇員」承諾書，內容記載「薪資以日薪計
      算，有上班才有薪資。依此約定，原告自須實際工作，始
      得按日計算向被告請求給付薪資。
    (3)本件被告自96年11月起以公告或書面通知方式實施無薪休
      假，且自96年11月起原告共計休無薪休假46日等情，雖為
      兩造所不爭執。但兩造有關工資既議定以原告實際工作日
      數，按日計酬，其休無薪假期間，未實際工作，依雙方勞
      動契約工資之議定內容，自無從請求被告給付薪資。
  (八)依上所述，原告得請求被告返還溢扣健保費、勞保費及勞工
    退休準備金24萬0,714 元、特別休假未休之工資13萬1,800
    元、短付之工資4 萬4,550 元、資遣費17萬1,756 元，共計
    58萬8,820 元（計算式：240714+131800+44550+171756=588
    820 ）。而按按給付有確定期限者，債務人至期限屆滿時，
    負遲延責任。遲延之債務，以支付金錢為標的者，債權人得
    請求依法定利率計算之遲延利息。民法第229 條第1 項、第
    233 條第1 項前段分別定有明文。又依勞動基準法第17條、
    第84條之2 規定計算之資遣費，應於終止勞動契約30日內發
    給、依勞工退休金條例第12條第2 項規定計算之資遣費，亦
    應於終止勞動契約後30日內發給。勞動基準法施行細則第8
    條、勞工退休金條例第12條第3 項分別定有明文。再依本法
    終止勞動契約時，僱主應即結清工資給付勞工。勞動基準法
    施行細則第9 條亦定有明文。本件被告應給付原告之資遣費
    ，應自勞動契約終止退休之日起30日內給付之，被告迄未給
    付，應自原告勞動契約終止之日30日後負遲延責任，依前開
    規定，原告就前開資遣費17萬1,756 元，自得請求被告自勞
    動契約終止之日後31日即98年8 月10日起至清償日止，按週
    年利率百分之5 計付之遲延利息。至於本件被告其餘應給付
    原告溢扣勞健保及勞退準備金、特別休假未休及短付之工資
    等合計41萬7,064 元，被告本應於兩造終止勞動契約時即98
    年7 月10日即結清給付原告，被告迄未依法給付，原告退讓
    僅請求被告自起訴狀繕本送達翌日起即98年7 月29日至清償
    日止，按週年利率百分之5 計付之遲延利息，亦非法所不許
    。
六、綜上所述，原告依勞動契約、勞動基準法第17條、第39條第
    等規定，請求被告給付薪資、資遣費、溢扣勞健保及勞退準
    備金、特別休假未休之工資等，而聲明請求被告給付伊65萬
    2,020 元，及其中17萬1,756 元自98年8 月9 日起，其餘自
    起訴狀繕本送達翌日即98年7 月29日起，均至清償日止，按
    週年利率百分之5 計算之利息，於被告應給付原告58萬8,82
    0 元，及其中17萬1,756 元自98年8 月10日起，其餘41萬7,
    064 自起訴狀繕本送達翌日即98年7 月29日起，均至清償日
    止，按週年利率百分之5 計算之利息之範圍內，核屬正當，
    應予准許。逾此部分之請求，為無理由，應予駁回。又原告
    之訴經本院准許之部分，兩造分別陳明願供擔保請准宣告假
    執行或免為假執行，經核均無不合，爰分別酌定相當之擔保
    金額准許之。另原告之訴經駁回部分，其假執行之聲請亦失
    所附麗，應併予駁回之。
七、本件事證已明，兩造其餘攻擊防禦方法及未經援用之證據，
    經本院審酌後，核與本件之結論，不生影響，爰不一一贅述
    。
八、本院為終局判決，爰依職權確定訴訟費用為7,160 元( 即第
    一審裁判費) ，並命被告負擔6,390 元，其餘770 元則由原
    告負擔。
九、訴訟費用裁判之依據：民事訴訟法第79條、第87條第1 項。
中    華    民    國    99    年    2     月    5     日
                  民事第二庭  法  官  周群翔
以上正本係照原本作成。
如對本判決上訴須於判決送達後20日內向本院提出上訴狀。
中    華    民    國    99    年    2     月    5     日
                              書記官  阮弘毅

司法院資訊處製作；財團法人民間司法改革基金會備份。
